【裁判字號】    99,訴,1450
【裁判日期】    991207
【裁判案由】    返還買賣價金
【裁判全文】
臺灣板橋地方法院民事判決              99年度訴字第1450號
原      告  邱鶴銘
訴訟代理人  張仁龍律師
複  代理人  許隨譯律師
被      告  東禧建設股份有限公司
法定代理人  吳信毅
被      告  張麗秋
            張家祥
共      同
訴訟代理人  莊志成律師
            林樹旺律師
上列當事人間請求返還買賣價金事件，經本院於民國99年11月23
日言詞辯論終結，判決如下：
    主      文
原告之訴及假執行之聲請均駁回。
訴訟費用由原告負擔。
    事實及理由
一、原告主張：緣原告前向被告東禧建設股份有限公司（下稱東
    禧公司）購買新建預售屋，而於民國97年3 月27日與被告東
    禧公司簽立房屋預定買賣契約書（下稱房屋契約）及與被告
    張麗秋及張家祥簽立土地預定買賣契約書（下稱土地契約）
    ，購買坐落臺北縣三重市○○段209、210、211、212地號土
    地權利應有部分（下稱系爭土地）及其上由被告東禧公司興
    建地下三層、地上十四層大樓B2棟7 樓房屋一戶（下稱系爭
    房屋；系爭土地及房屋下稱系爭房地），惟嗣後原告發現被
    告東禧公司根本未依房屋契約約定內容施作，所興建房屋中
    如附表編號1 至22所示項目與房屋契約約定內容差距甚大，
    原告已數次向被告東禧公司請求補正修繕，被告東禧公司卻
    迭為推託，原告迫於無奈，遂依房屋契約第9條第3款就系爭
    房屋所存在之瑕疵列明如附表編號1 至22所示項目請求被告
    東禧公司修繕，復於98年12月22日發函催告被告東禧公司於
    函到日起算7 日內依房屋契約內容完成原告所購房屋缺失之
    修補，逾期若被告東禧公司未完成修繕補正，原告不另通知
    視為逕解除房屋契約，除取回所繳款項外，並將請求被告東
    禧公司依約賠償總款15% 予原告等旨，定期催告被告東禧公
    司依約履行瑕疵修繕之義務，豈料被告東禧公司收受前述存
    證信函後，不但未依約履行補正義務，竟於98年12月23日發
    函回覆原告，將系爭房屋瑕疵問題推諉為社區管理委員會（
    下稱管委會）公共設施（下稱公設）點交事務，一再推諉卸
    責，拒不履行房屋契約修補義務，原告自得依房屋契約第12
    條第3 款約定自得解約，並請求被告東禧公司除應將已收受
    之款項新臺幣（下同）858,000 元全數退還原告外，並應賠
    償以房地總價款15%計算之違約金即2,576,100元。另依房屋
    契約第13條第4款及土地契約書第11條第4款之約定，房屋及
    土地契約具連帶關係，一方對於任一契約違約時，視為房屋
    及土地契約全部違約，對任何一契約之解除，其效力均及於
    房屋及土地契約之全部，準此，原告與被告張麗秋及張家祥
    間土地契約亦視為違約而業經原告解除，依約被告張麗秋及
    張家祥除應負連帶返還已給付之土地買賣價金2,002,000 元
    予原告之責外，依土地契約第13條第3 款及前述連效約定，
    被告張麗秋及張家祥尚應與被告東禧公司連帶負賠償以房地
    總價款15%計算之違約金即2,576,100元予原告之責，而原告
    於99年2月9日發函催告被告張麗秋及張家祥於函到日起算7
    日內依契約內容返還價金2,002,000 元予原告，迄今被告張
    麗秋及張家祥仍置之不理等語。並聲明：被告東禧公司應給
    付原告858,000元，被告張麗秋及張家祥應連帶給付原告2,0
    02,000元，被告應連帶給付原告2,576,100 元，及均自起訴
    狀繕本送達之翌日起至清償日止按週年利率5%計算之利息，
    暨以供擔保為條件之假執行宣告。
二、被告則以：依房屋契約、土地契約第2條第2項付款約定，均
    記載原告依約應給付房屋及土地價款，分為六期，其期別依
    序為訂金、簽約金、開工、鷹架拆除、銀行貸款及交屋，又
    依房屋契約、土地契約第4條第2項之約定，原告同意以系爭
    房地作為擔保，將買賣價款中之房屋價款423 萬元及土地價
    款987萬元，合計1,410萬元向被告指定之金融機構辦理貸款
    給付被告，原告應無條件提供保證人須符合條件並備齊所需
    申請貸款資料，依金融機構規定辦理對保相關手續並交付存
    摺、取款條或撥款委託書予被告，同條第4 項並約定原告所
    申貸金額若因貸款條件不符金融機構要求、政府變更貸款法
    令、金融機構變更貸款政策等因素致使核貸金額少於申貸金
    額或無法核貸時，其差額部分，原告應於被告通知日起十日
    內一次以現金付清，被告於98年1 月間取得建物使用執照後
    ，即於98年2、3月間數次通知原告前往被告指定合作金庫北
    三重分行（下稱合庫）辦理貸款手續，原告竟藉口拖延，直
    至98年7 月間始至銀行辦理對保手續，但卻未提供銀行要求
    貸款資料供銀行審核，迄今亦未完成銀行貸款手續，而貸款
    占房地買賣總價高達82%以上，雖經被告東禧公司於98年9月
    28日催促依約履行，原告均置之不理。又依房屋契約第9 條
    第1 項之約定，原告應於繳清各期款項及代辦費用，並履行
    全部義務後，始得辦理交屋，同條第3 項約定原告於交屋同
    時就房屋所存在之瑕疵，得列明項目請求被告修繕，但若因
    原告交屋時間遲延或該瑕疵係不可歸責於賣方之事由者，不
    在此限。從而，原告既未繳付全部價款違約在先，被告依約
    並無辦理交屋予原告之義務，原告自無行使交屋時就房屋瑕
    疵請求被告東禧公司修繕之權利可言。又依公寓大廈管理條
    例第18條第2 項、第57條規定，故系爭房屋所在大樓之公設
    應由被告東禧公司點交予社區管委會。姑不論原告主張如附
    表編號1 至19所示公共區域建材瑕疵依房屋契約已難成立，
    且社區管委會成立後業將公設予以驗收點交完畢，更足證其
    片面指摘瑕疵並無足採；關於原告指摘如附表編號20至22所
    示系爭房屋室內部分之瑕疵亦同。綜上所述，原告未依約給
    付買賣價款，違約在先，其據以主張解約及請求違約金給付
    之理由，均無法成立；退萬步言，姑不論原告並無請求交屋
    之權利，縱認其主張如附表所示之瑕疵為事實，其據以主張
    解約已顯失公平，依民法第359 條但書自不得解除買賣契約
    ，且被告已將原告給付之價款超過總價15% 之部分，即283,
    000 元退還原告，原告並未於請求項下扣除，併此陳明等語
    。並聲明：（一）原告之訴及假執行之聲請均駁回。（二）
    如受不利判決，願供擔保請准免為假執行。
三、原告主張之上開情事，業據其提出房屋契約、土地契約、存
    證信函、郵件收件回執、社區訂購戶會議記錄、管委會會議
    記錄、電子郵件等件為證，被告固就上開房屋契約、土地契
    約及存證信函形式上之真正不為爭執，惟否認原告之主張，
    並以上開情詞置辯。本件原告既係以其已解除房屋契約、土
    地契約為本件主張之依據，則其解除房屋契約、土地契約是
    否顯失公平，厥為本件重要之爭執，合先敘明。
四、按買賣因物有瑕疵，而出賣人依前五條之規定，應負擔保之
    責者，買受人得解除其契約或請求減少其價金。但依情形，
    解除契約顯失公平者，買受人僅得請求減少價金。民法第35
    9 條定有明文。是該瑕疵於買受人所生之損害與解除對出賣
    人所生之損害，有失平衡者，即不得解除契約。所謂顯失公
    平，係指瑕疵對於買受人所生之損害與解除對於出賣人所生
    之損害，有失平衡而言。原告主張被告東禧公司根本未依房
    屋契約約定內容施作，其所興建房屋中如附表編號1 至22所
    示項目與房屋契約約定內容差距等情，固據其提出社區訂購
    戶會議記錄、管委會會議記錄，惟為被告所否認。經查，原
    告提出社區訂購戶會議記錄、管委會會議記錄，至多僅能證
    明社區訂購戶及管委會曾召開會議並將內容記錄之情事，然
    無法據此執為被告東禧公司就公設部分所為施作確有如附表
    編號1 至19所示之瑕疵。次核原告製作之附表，其所以主張
    被告施作有瑕疵，多係陳稱被告東禧公司施作與契約、銷售
    廣告圖示或型錄產品未符，惟其所稱與契約未符者，均未指
    出契約何條項款之具體約定；其所稱與銷售廣告未符者，亦
    未提出任何銷售廣告為憑；至於其所稱與型錄產品未符者係
    如附表編號21所示主客衛浴馬桶、配件，其所稱被告東禧公
    司至少應以該型錄之頂級產品方能符合廣告等情，並未見於
    房屋契約有何約定，亦無見廣告可憑，是如附表編號1 至22
    所示是否為被告東禧公司施作之瑕疵，已容非無疑。尤有進
    者，縱謂原告主張被告東禧公司施作瑕疵並非虛罔，惟如附
    表編號1 至19所示係發生在公設部分，而被告東禧公司均已
    為相當之施作，而非全未施作；至於如附表編號20至22所示
    固發生在系爭房屋即原告專有部分內，惟此部分係廚浴天花
    板、衛浴室馬桶、大型明鏡，被告東禧公司亦已為施作，並
    非全未施作，而原告之所以購買系爭房屋，無非係供居住所
    用，而依原告主張被告東禧公司施作有如附表編號1 至22所
    示之瑕疵，對其居住之功能應無多大妨礙，若許其解除房屋
    契約、土地契約，則被告所生損害當較原告因瑕疵所生所損
    害為大，自有失平衡。是原告以被告東禧公司施作有如附表
    編號1 至22所示瑕疵，進而解除房屋及土地契約等情，應符
    合民法第359 條但書解約顯失公平之情事，其解約於法未合
    ，是被告之抗辯尚與證據及事實相符，堪可採信。
五、從而，原告主張其已解除房屋及土地契約，進而依相關契約
    約定，請求被告東禧公司應給付原告85 8,000元，被告張麗
    秋及張家祥應連帶給付原告2,002,000 元，被告應連帶給付
    原告2,576,100 元，及均自起訴狀繕本送達之翌日起至清償
    日止按週年利率5%計算之利息，為無理由；其假執行之聲請
    亦失所附麗，自應併予駁回。
六、本件事證已臻明確，兩造其餘攻擊防禦方法及舉證，經本院
    詳加審酌後，或與本件之爭執無涉，或對本件判決結果不生
    影響，爰不一一論述，併此敘明。
七、訴訟費用負擔之依據：民事訴訟法第78條。
中    華    民    國    99    年    12    月    7     日
                  民事第二庭法  官  鍾啟煌
以上正本係照原本作成。
如對本判決上訴，須於判決送達後20日內，向本院提出上訴狀，
上訴臺灣高等法院（應按他造人數提出繕本），如委任律師提起
上訴者，應一併繳納上訴審裁判費。
中    華    民    國    99    年    12    月    7     日
                            書記官  張國仁

司法院資訊處製作；財團法人民間司法改革基金會備份。
